【裁判字號】    95,易,715
【裁判日期】    950726
【裁判案由】    侵占
【裁判全文】
臺灣高雄地方法院刑事判決               95年度易字第715號
公  訴  人  臺灣高雄地方法院檢察署檢察官
被      告  丁○○
                    （現另案於臺灣高雄第二監獄執行中）
上列被告因侵占案件，經檢察官聲請簡易判決處刑（94年度偵字
第23454 號），經本院認不得以簡易判決處刑，改依通常程序審
判，本院判決如下：
    主  文
丁○○意圖為自己不法之所有，而侵占自己持有他人之物，處有
期徒刑參月，如易科罰金，以參佰元折算壹日。
    事  實
一、丁○○於民國93年5 月28日與大發企業行簽定租賃合約書，
    由丁○○向大發企業行承租車台收發主機1 台及拍碼器、麥
    克風、車頂燈各1 個，租賃期間自93年5 月28日起至94年5
    月28日止，每月租金新台幣（下同）1,800 元。詎丁○○均
    未依約繳納租金，並於租賃期間屆滿後，竟意圖為自己不法
    之所有，未返還車台收發主機1 台及拍碼器、麥克風、車頂
    燈各1 個，而侵占為己有。
二、案經大發企業行即丙○○訴由臺灣高雄地方法院檢察署檢察
    官偵查及聲請簡易處刑。
    理  由
一、訊據被告丁○○否認有侵占犯行，辯稱其承租車台收發主機
    1 台及拍碼器、麥克風、車頂燈各1 個（下稱系爭承租物）
    後約2 星期，因發生車禍，乃將車子送至大發企業行之保養
    廠修復，系爭承租物係於保養廠遺失，非其侵占等語。
二、經查：
    (一)被告於本院言詞辯論終結前，就證人即大發企業行丙○○
      在偵查中具結後所為證述及租賃合約書之證據能力均未聲
      明異議，且經本院審酌證人丙○○在偵查中證述及租賃合
      約書作成時之情況，並無不適作為證據之情形，依法自得
      作為證據，先予敘明。
    (二)被告於93年5 月28日與大發企業行簽定租賃合約書，由被
      告向大發企業行承租車台收發主機1 台及拍碼器、麥克風
      、車頂燈各1 個，租賃期間自93年5 月28日起至94年5 月
      28日止，又被告迄未返還系爭承租物等事實，已經證人即
      大發企業行丙○○在偵查中結證已明，並有租賃合約書附
      卷可稽，再被告就此部分事實亦陳述在卷，核與上開各事
      證相符，被告此部分自白即堪信為真正。
    (三)被告固以上開情詞置辯，然證人乙○○於本院已結證稱其
      係傑誠汽車公司負責人，經營小客車保養廠業務，曾見被
      告將車禍毀損之計程車送至其公司修復，但其不知該計程
      車上有無系爭承租物，因其均會請客戶將車上貴重物品或
      車台收發主機等物自行取走，其不會開車門查看車內物品
      或裝備等語，是被告辯稱系爭承租物係於保養廠遺失一節
      ，已難以證明。再參以被告於租賃期間屆滿後，未依約返
      還系爭承租物，且經大發企業行即丙○○提出告訴後，迄
      本院審理中，亦均未提出系爭承租物返還，被告有為自己
      不法所有之意圖及侵占系爭承租物，甚為明顯。
    綜上所述，被告侵占系爭承租物，事證明確，犯行堪以認定
    。
三、核被告所為，係犯修正前刑法第335 條第1 項侵占罪。被告
    行為後，刑法第33條於95年7 月1 日修正公布施行，依修正
    後刑法第33條第5 款規定：「五、罰金：新臺幣1 千元以上
    ，以百元計算之。」，且刑法施行法於95年6 月14日增訂公
    布之第1-1 條規定：「中華民國九十四年一月七日刑法修正
    施行後，刑法分則編所定罰金之貨幣單位為新臺幣。九十四
    年一月七日刑法修正時，刑法分則編未修正之條文定有罰金
    者，自九十四年一月七日刑法修正施行後，就其所定數額提
    高為三十倍。但七十二年六月二十六日至九十四年一月七日
    新增或修正之條文，就其所定數額提高為三倍。」，是95年
    7 月1 日修正公布施行後之刑法第335 條第1 項規定之法定
    罰金刑為新台幣1 千元以上新台幣3 萬元以下罰金，而修正
    前之刑法第335 條第1 項規定之法定罰金刑，依修正前刑法
    第33 條 第5 款規定：「五、罰金：一元以上」，且依罰金
    罰鍰提高標準條例第1 條規定提高10倍，故修正前之刑法第
    33 5條第1 項規定之法定罰金刑為銀元10元（即新台幣30元
    ）以上銀元1 萬元（即新台幣3 萬元）以下罰金。從而，比
    較95年7 月1 日修正公布施行前、後之刑法第335 條第1 項
    規定之法定刑，以修正前之刑法第335 條第1 項規定較有利
    於被告，自應適用修正前即被告行為時之刑法第335 條第1
    項規定。
四、爰審酌被告行為後未坦承犯行，亦未賠償被害人達成民事和
    解，另侵占之車台收發主機價值約1 萬8,000 元，亦經證人
    即大發企業行丙○○陳明在卷等一切情狀，量處主文所示之
    刑。再被告行為後，刑法第41條第1 項於95年7 月1 日修正
    公布施行，依修正後刑法第41條第1 項前段規定：「犯最重
    本刑為五年以下有期徒刑以下之刑之罪，而受六個月以下有
    期徒刑或拘役之宣告者，得以新臺幣一千元、二千元或三千
    元折算一日，易科罰金。」，而修正前刑法第41條第1 項前
    段係規定：「犯最重本刑為5 年以下有期徒刑以下之刑之罪
    ，而受6 個月以下有期徒刑或拘役之宣告，因身體、教育、
    職業、家庭之關係或其他正當事由，執行顯有困難者，得以
    1 元以上3 元以下折算一日，易科罰金。」，且依修正前罰
    金罰鍰提高標準條例第2 條前段規定，就其原定數額提高為
    100 倍折算1 日。則刑法第41條第1 項修正前之易科罰金折
    算標準，應以銀元100 、200 、300 元折算1 日，經折算為
    新臺幣後，應以新臺幣300 、600 、900 元折算為1 日。經
    比較修正前後之易科罰金折算標準，即以修正前之規定，較
    有利於受刑人。是乃應適用修正前即被告行為時之刑法第41
    條第1 項前段規定，諭知易科罰金之折算標準。
五、據上論斷，應依刑事訴訟法第299 條第1 項前段、刑法第2
    條第1 項前段、修正前刑法第335 條第1 項、第41條第1 項
    前段、罰金罰鍰提高標準條例第1 條前段、修正前罰金罰鍰
    提高標準條例第2 條，判決如主文。
本案經檢察官甲○○到庭執行職務。
中    華    民    國    95    年    7     月    26    日
                  刑事第四庭    審判長法  官 郭玫利
                                      法  官 林意芳
                                      法  官 陳明呈
以上正本證明與原本無異。
如不服本判決，得自收受送達之日起10日內，向本院提起上訴。
中    華    民    國    95    年    7     月    26    日
                                      書記官 吳金霞
附錄本判決論罪之法條
中華民國刑法第335條第1項：
意圖為自己或第三人不法之所有，而侵占自己持有他人之物者，
處5 年以下有期徒刑、拘役或科或併科1 千元以下罰金。


司法院資訊處製作；財團法人民間司法改革基金會備份。
